臺灣桃園地方法院刑事判決　　　　　　　95年度訴字第1745號
公　訴　人　臺灣桃園地方法院檢察署檢察官
被　　　告　乙○○
　　　　　　　　　　（現於臺灣桃園看守所羈押中）
選任辯護人　左自奎律師
上列被告因強盜等案件，經檢察官提起公訴（95年度偵緝字第80
2 號），本院判決如下：
    主  文
乙○○共同於夜間侵入住宅竊盜，處有期徒刑捌月；又共同意圖
為自己不法之所有，以強暴，至使不能抗拒，而取他人之物，處
有期徒刑陸年陸月；應執行有期徒刑柒年。
    事  實
一、乙○○與丙○○（另案判決確定）基於共同之犯意，意圖為
    自己不法之所有，計劃以闖空門之方式行竊，因缺乏所需之
    代步、搬運工具，於民國94年11月21日凌晨3 時許之夜間，
    至新竹縣竹北市大眉里逸境新村94號與住宅連為一體之地下
    停車場，由乙○○持未扣案之鑰匙1 把（無證據證明係乙○○或丙○○所有），竊取陳東揚所有之車牌號碼ML-2406 號
    自用小客車，丙○○則在旁把風，得手後乙○○駕駛該車搭
    載丙○○離去，開始尋覓闖空門之目標。同日上午7 時30分
    許，行經桃園縣新屋鄉○○村○○○道時，見女子甲○○隻
    身一人騎駛機車而有機可趁，乙○○遂臨時另行起意，意圖
    為自己不法所有，以強盜犯意，駕駛該小客車多次衝撞甲○○機車後方及左側，將甲○○撞倒在地，致王曉雯受有背部
    、頸部挫傷、左臀及左小腿擦傷之傷害（傷害部分未據告訴
    ）。乙○○並出言要求丙○○下車奪取甲○○所背負之皮包
    ，丙○○此時知悉係強盜他人財物，亦另行起意，加入乙○○共同之犯意，意圖為自己不法之所有，利用乙○○已將甲○○撞倒在地受傷無力反抗之機會，下車以手壓制住甲○○
    之頭部以免被看到面貌，至使甲○○不能抗拒，而強行拉斷
    甲○○肩上之皮包帶，強取該皮包（內有現金新臺幣8 千餘
    元，序號0000000000 00000號之行動電話1 支、健保IC卡、
    駕駛執照及身分證各1 張等物），得手後上車與乙○○逃離
    現場。所得現金贓款由丙○○與乙○○朋分，行動電話則歸
    丙○○所有，其他文件等丟棄。嗣乙○○、丙○○並將該小
    客車推落新竹湖口鄉中路村之某漁池內。因甲○○報警處理
    ，警方調閱上開行動電話之通聯紀錄後，因而循線查獲。
二、案經桃園縣政府警察局楊梅分局報請臺灣桃園地方法院檢察
    署檢察官偵查起訴。
    理  由
壹、證據能力部分
一、證人丙○○、甲○○分別於警詢中所為之證述及檢察官訊問
    時所為之結證述、證人鄒璦年於檢察官訊問時所為之結證述
    、甲○○另案於本院95年度訴字第422 號審理程序中所為之
    結證述、鄒璦年95年8 月14日刑事補正陳述狀：有證據能力
    。
（一）按被告以外之人於審判外之言詞或書面陳述，除法律有規
      定者外，不得作為證據。又被告以外之人於審判外向法官
      所為之陳述，得為證據；被告以外之人於偵查中向檢察官
      所為之陳述，除顯有不可信之情況者外，得為證據。而被
      告以外之人於檢察事務官、司法警察官或司法警察調查中
      所為之陳述，與審判中不符時，其先前之陳述具有較可信
      之特別情況，且為證明犯罪事實存否所必要者，得為證據
      。另被告以外之人於審判外之陳述，經當事人於審判程序
      同意作為證據，法院審酌該言詞陳述或書面陳述作成時之
      情況，認為適當者，亦得為證據，刑事訴訟法第159 條第
      1 項、第159 條之1 、第159 條之2 分別定有明文。按被
      告以外之人於審判外之陳述雖不符刑事訴訟法第159 條之
      1 至之4 等4 條之規定，而經當事人於審判程序同意作為
      證據，法院審酌該言詞陳述或書面陳述作成時之情況，認
      為適當者，亦得為證據，同法第159 條之5 第1 項亦有明
      定。其立法意旨在於傳聞證據未經當事人之反對詰問予以
      核實，原則上先予排除。惟若當事人已放棄反對詰問權，
      於審判程序中表明同意該等傳聞證據可作為證據，基於尊
      重當事人對傳聞證據之處分權，及證據資料愈豐富，愈有
      助於真實發見之理念，且強化言詞辯論主義，使訴訟程序
      得以順暢進行，上開傳聞證據亦均認具證據能力。
（二）查本件證人丙○○、甲○○分別於警詢中所為之證述及檢
      察官訊問時所為之結證述、證人鄒璦年於檢察官訊問時所
      為之結證述、甲○○另案於本院95年度訴字第422 號審理
      程序中所為之結證述及鄒璦年95年8 月14日刑事補正陳述
      狀，其性質雖均屬傳聞證據，惟被告就上開證述，在本院
      準備程序中經提示並告以要旨，對證據能力一節均表示無
      意見，且未於本案言詞辯論終結前聲明異議，本院審酌證
      人丙○○、甲○○前開警詢中之陳述，係於距案發時刻較
      為接近之時點，就其親身經歷之事實所為，且無人情施壓
      或干擾；丙○○、甲○○、鄒璦年於偵查中亦係經檢察官
      告知具結之義務及偽證之處罰後具結而陳述其親身經歷之
      事實，另均核無違法取證之情事，依上開證述作成當時之
      情況，並無不適當之情形，因認均得為證據。
二、丙○○另案於本院95聲羈字第12號訊問程序、本院95年度訴
    字第422 號、臺灣高等法院95年度上訴字第2283號審理程序
    中所為之陳述：無證據能力。惟容許以之作為彈劾證據，用
    以爭執證人先後不一致之陳述之證明力。
（一）按證人、鑑定人依法應具結而未具結者，其證言或鑑定意
      見，不得作為證據，刑事訴訟法第158 條之3 定有明文。
      而同法第159 條之1 第1 項雖規定，被告以外之人於審判
      外向法官所為之陳述，得為證據。參諸本條立法理由，係
      認該被告以外之人（含共同被告、共犯、被害人、證人等
      ）於法官面前所為之陳述（含書面及言詞），因其陳述係
      在法官面前為之，故不問係其他刑事案件之準備程序、審
      判期日或民事事件或其他訴訟程序之陳述，均係在任意陳
      述之信用性已受確定保障之情況下所為，因此該等陳述應
      得作為證據（參考刑事訴訟法第159 條之1 立法理由）。
      惟該被告以外之人（含共同被告、共犯、被害人、證人等
      ），於審判外向法官所為之陳述，性質上仍屬傳聞證據（
      即審判外之陳述），仍應依法具結，始有證據能力。本件
      證人丙○○另案於本院95年度訴字第422 號審理程序中，
      在法官面前所為之陳述，乃係以被告身分對其訊問所為，
      若以其所陳親身經歷之經過，作為認定他人犯罪事實之依
      據時，乃居於證人之地位，亦即其證據方法為證人，仍須
      踐行有關證人之證據調查程序，惟依卷內資料，丙○○在
      該案審理程序中雖曾陳述有關被告乙○○涉犯本件竊盜、
      強盜犯行之事實，但此部分陳述均未依法具結，依刑事訴
      訟法第158 條之3 規定，不得作為認定被告乙○○本案犯
      罪事實存否之證據。
（二）惟按「被告以外之人於審判外之言詞或書面陳述，雖不得
      以之直接作為認定犯罪事實與否之證據，但參酌現行刑事
      訴訟法第166 條之1 第2 項、第3 項第6 款，第166 條之
      2 之規定及行反詰問時，容許以陳述人先前不一致之陳述
      作為彈劾證據之法理，非不得以之作為彈劾證據，用來爭
      執被告、證人、鑑定人陳述之證明力」（最高法院著有94
      年度台上字第6881號判決可資參照）。是證人丙○○另案
      於本院95聲羈字第12號訊問程序、本院95年度訴字第422
      號、臺灣高等法院95年度上訴字第2283號審理程序中所為
      之陳述，固不得直接作為認定被告乙○○犯罪事實存否之
      證據，惟應容許以之作為彈劾證據，用以爭執證人先後不
      一致之陳述之證明力。
三、按依憲法第23條之規定，明文允許國家在不違背「法律保留
    原則」及「比例原則」之前提下，得為公益之目的，以法律
    對人民之自由權利予以適當限制。又通訊保障及監察法第2
    條規定：「通訊監察，除為確保國家安全、維持社會秩序所
    必要者外，不得為之。前項監察，不得逾越所欲達成目的之
    必要限度，且應以侵害最少之適當方法為之。」；監獄行刑
    法第65條明定：「接見時除另有規定外，應加監視，如在接
    見中發見有妨害監獄紀律時，得停止其接見。」，即為確保
    國家安全、維持社會秩序所必要，得對於一般被告及犯罪嫌
    疑人之通訊施以適當之監察；為維持監獄紀律，保護監所內
    之安全秩序（亦為社會秩序此一概念所涵攝），得對受刑人
    之接見加以監視。以上二者，均是基於憲法之授權，對憲法
    第12條所定人民秘密通訊自由加以限制之法律規定，不過在
    規範對象上，其規定方式有抽象與具體之差別。從而各監所
    於受刑人接見時，對其談話內容予以錄音，既屬維持社會秩
    序所必要，依通訊保障及監察法第2 條第一項前段規定，並
    不構成違法監聽；且監所所為錄音，更屬依監獄行刑法第65
    條規定監視受刑人接見之方式，於比例原則並無違背，性質
    上係屬依法令之行為（最高法院93年度台上字第3304號判決
    意旨參照）。本件證人丙○○於臺灣臺北看守所之接見錄音
    、被告乙○○於臺灣桃園看守所之接見錄音，係監所依法令
    （通訊保障及監察法第2 條、監獄行刑法第65條）所為之監
    視措施，非出於不法手段所取得，並經本院依職權勘驗，製
    有勘驗筆錄附卷（見本院卷一第142 至152 頁、本院卷二第
    4 至9 頁），且經本院於審理期日將就上開勘驗筆錄提示並
    告以要旨，檢察官、被告及其辯護人就該監所接見錄音之真
    實性均未表示異議，亦未主張勘驗筆錄內容有何與接見錄音
    光碟內容不符之處，是上開監所接見錄音及本院勘驗筆錄自
    均有證據能力。至監所接見錄音中，證人丙○○於臺灣臺北
    監獄中，與胞姐陳桂花、陳秋華及姐夫鄭融會面時之接見
    錄音內容；被告乙○○於臺灣桃園看守所中與證人即其女友
    鄒璦年會面時之接見錄音內容，固為被告以外之人在審判外
    之陳述，惟於本院審理中，業已傳喚丙○○到庭以證人身分
    具結作證，並准許被告對於丙○○當庭及先前陳述進行詰問
    ，另經本院當庭詢問被告是否傳喚鄒璦年到庭作證時，被告
    亦明確表示捨棄傳喚，此均有本院審判筆錄在卷可考。即已
    賦予被告對於證人丙○○、鄒璦年對質詰問機會，此時丙○○、鄒璦年於審判外陳述之瑕疵，應已治癒，而具有證據能
    力。
四、至甲○○天主教湖口仁慈醫院病歷、診斷證明書、桃園縣政
    府警察局測謊報告等件，檢察官、被告及辯護人並未主張排
    除前開書證、物證之證據能力，且迄於本院言詞辯論終結前
    均未表示異議，本院審酌並無證據足資認定前開證物有何違
    法取證之情形，揆諸前開法條規定，認前開證據均有證據能
    力。
貳、認定事實及理由之依據
一、訊據被告乙○○矢口否認有何加重竊盜及強盜犯行，辯稱：
    94年11月21日案發當天，伊與女友鄒璦年待在家中並未出門
    ，故無可能與丙○○共犯竊盜、強盜犯行云云。惟查：
（一）上揭犯罪事實，業據證人兼告訴人即被害人陳東陽於警詢
      、檢察官訊問中證述：「我於94年11月21日上午6 時30分
      許，在新竹縣竹北市大眉里逸境新村94號5 樓社區地下室
      停車場，發現我所有之淺綠色三菱廠牌，車牌號碼ML-240
      6 號自用小客車遭竊。94年11月21日上午11時員警通知我
      車輛在新竹縣湖口鄉○○路村長服務處後面魚池內尋獲，
      同日下午有請消防隊員幫忙打撈，我自行請全吊車吊起來
      。」、證人即被害人甲○○於警詢、檢察官訊問、另案於
      本院95年度訴字第422 號審理程序中、及於本院審理時證
      述：「我於94年11月21日上午7 時30分許，騎機車準備前
      往大潭上班，行經桃園縣新屋鄉○○村○○○道時，有一
      輛在不久之前剛剛跟我會車的蘋果綠顏色轎車，從機車後
      方及左側連續衝撞我，導致我人車倒地，並且因被撞倒而
      坐在地上無法起身，副駕駛座就下來一名歹徒向我走近，
      直接用手壓住我的後腦勺，把我的上半身往下壓低，並一
      直扯我斜背在身上的皮包，我一直大叫『不要打我，我東
      西給你』，講完該句話後，皮包還沒有脫離肩膀的時候，
      帶子就被歹徒扯斷了，皮包就被歹徒強行取走。拉扯之中
      駕駛座有另一名歹徒曾經下車一下下，本來要過來幫忙，
      但是當駕駛座的歹徒走過來之前皮包帶子已經被扯斷，2
      名歹徒就一起上車開到永安漁港停車場那邊。我就趕快把
      我的機車牽起來騎走，並且叫我媽媽報警。我被強盜的皮
      包裡有現金8 千餘元，序號000000000000000 號之行動電
      話1 支、健保IC卡、駕駛執照及身分證各1 張等物。」、
      證人即共犯之人丙○○於警詢、檢察官訊問中證述：「94
      年11月21日凌晨3 時許，乙○○駕駛他的車牌號碼JX-951
      2 號紅色自小客車開車來找我，說要去闖空門。乙○○就
      開車載我到新竹縣竹北市大眉里逸境新村48號的地下室停
      車場，當時我們一起開車進去地下室，乙○○以鑰匙偷竊
      1 輛綠色的自用小客車，我在乙○○原來的車上等。乙○○偷得車子後，叫我去坐他偷來的車子，乙○○則駕駛原
      先開來的車子去大馬路邊停放，之後我們2 人就駕駛偷來
      的綠色自用小客車離開。乙○○偷到車以後，就開車載著
      我一直繞行。之後在當日上午7 時30分許，因為找不到闖
      空門的目標而準備回家的途中，在桃園縣新屋鄉○○村○○○道附近，乙○○突然開車自後方衝撞1 名騎機車之女
      子，被害人就倒地，乙○○又叫我下車去搶她皮包，我就
      下車直接衝到被害人面前，以又手將那女子頭壓低，並以
      左手將該女子之包包拉走。得手後乙○○就載我往湖口方
      向逃逸，竊得之車輛丟棄至湖口鄉○○路附近魚池內。我
      們是因為本來要去闖空門，但找不到，回家途中遇到被害
      人，所以才臨時起意要拿被害人的皮包。強盜之後我分得
      現金4,000 餘元及手機1 支、乙○○分得現金4,000 餘元
      。被害人的身分證、健保卡、駕照等物隨手丟棄。我以我
      使用之行動電話門號0000000000號之SIM 卡插入前開手機
      使用，嗣於94年11月24日下午7 時許，在朋友家以2,000
      元將該手機賣給友人萬明麗，供萬明麗以她使用之行動電
      話門號0000000000號之SIM 卡插卡使用。」等語綦詳，復
      有車輛竊盜、車牌失竊資料個別查詢報表－查詢車輛認可
      資料、甲○○遭強盜之行動電話之通聯紀錄、0000000000
      號行動電話門號使用者資料、甲○○病例及診斷證明書各
      1 份、甲○○受傷照片、機車照片及現場照片共13張在卷
      可考。
（二）至證人丙○○於本院96年1 月3 日審理程序中改稱：伊於
      94年11月21日凌晨3 時許，是與一名綽號「阿欽」之人至
      新竹縣竹北市大眉里逸境新村94號竊取車號ML-2406 號自
      用小客車，由「阿欽」下手行竊。同日在桃園縣新屋鄉深
      圳村強盜甲○○一事，亦是由伊與「阿欽」2 人所為。伊
      在95年1 月3 日為警查獲製作筆錄時，曾向警察表示上開
      竊盜、強盜案件均係伊與「阿欽」2 人所犯，但因伊不知
      「阿欽」之真實姓名及住處，無法取信員警，警詢過程還
      遭員警以電擊棒電擊，並以書本敲胸口。伊為免麻煩，始
      改稱上開2 案均係伊與乙○○所共犯。惟查：
   1、丙○○於查獲後歷次警詢、檢察官訊問中，經員警及檢察
      官多次詢問、確認並提示遮蓋姓名之口卡片供丙○○指認
      ，丙○○均證稱本件加重竊盜及強盜犯行，均係伊與乙○○所為無誤。在丙○○自身因前開犯行被訴加重竊盜及強
      盜罪之另案即本院95聲羈字第12號訊問程序、本院95年度
      訴字第422 號審理程序、臺灣高等法院95年度上訴字第22
      83號審理程序中，亦均始終明確陳稱係與被告乙○○共犯
      本案。甚且於95年7 月18日於檢察官訊問時，經與乙○○
      當庭對質，丙○○仍指稱乙○○即為共犯之人無訛。是丙○○除本次於本院審理中之結證內容以外，均未曾提及綽
      號「阿欽」之人，且始終堅稱前開2 案係與乙○○共同所
      犯，所證內容前後一致且互核相符。則丙○○於本院審理
      中所證共犯之人為「阿欽」而非乙○○一節，是否屬實，
      洵難驟信。另查，丙○○於偵查中歷次檢察官訊問中，均
      無任何為警不當詢問之抗辯，是丙○○上開所稱警詢中為
      警刑求一情是否屬實，已有可疑。且果證人丙○○確受員
      警不正詢問而為供述，則因所供內容非僅涉及被告乙○○
      之犯行，尚且包括自身犯行之自白，遇有自清機會，當會
      極力澄清，況證人丙○○為警逮捕後，旋於當日晚間接受
      檢察官複訊，衡情當會立即向檢察官申告前開情事，供檢
      察官即刻查證其言之真假，豈有不即時掌握機會為己辯駁
      之理？況證人丙○○另案經本院以95年度訴字第422 號刑
      事判決判處有期徒刑6 年10月後，經上訴臺灣高等法院、
      最高法院，丙○○就與其自身刑責利害相關之另案審理程
      序中，均未曾主張有利於己之刑求事由，反於其被訴犯行
      經最高法院於95年10月26日以95年度台上字第5835號刑事
      判決駁回上訴確定後，始於共犯乙○○之審理程序中證稱
      其於警詢中係遭警威嚇，乃供出乙○○為共犯，證人丙○○主張曾為警刑求之時機，實與情理不符。
   2、被告乙○○於95年7 月13日於桃園看守所內，與證人即其
      女友鄒璦年會面接見時，多次曾指示鄒璦年：「你打電話
      叫文成你知道嗎，你會客我，然後叫文成會客KK你知道嗎
      ，我才能從這邊碰到KK，你懂嗎？」「你打電話給文成，
      你叫他請假，不然文成他馬子，你帶他一起來，你跟我辦
      接見嘛，你跟我辦接見，然後看是叫文成還是他馬子跟KK
      辦見，然後我跟KK一起來會客，我才碰得到他，才能跟他
      講，為什麼要捅我嘍子，你懂嗎？」、「下個禮拜有沒有
      ，你要叫文成還是文成他馬子，你跟他一起來有沒有，同
      時會客我們兩個，我跟KK兩個，同時會客，一人登記一個
      ，這樣進來會客的時候我才能碰到KK，我才能講話你知道
      嗎？」，並於95年7 月17日與鄒璦年會面時再次提醒：「
      妳跟我會客的時候有沒有，順便帶他女朋友來，同時跟KK
      會客你知道嗎？」，此有本院乙○○監所會面錄音勘驗筆
      錄附卷可稽。而「KK」即為丙○○一情，亦據被告乙○○
      於本院審理中自承在卷。足認告乙○○多次利用會面接見
      之機會，要求女友鄒璦年代為聯絡友人「施文成」，並由
      鄒璦年與施文成於同一時間分別辦理會客乙○○及綽號KK
      之丙○○，使乙○○得以利用會客時間，與丙○○見面商
      討，是被乙○○試圖藉機與丙○○勾串之情，至為灼然。
      嗣雖因丙○○於該段期間內係於臺灣臺北監獄執行，乙○○無從與丙○○在臺灣桃園看守所內見面，惟丙○○曾於
      95年7 月20日，對前來臺灣臺北監獄與其會面之胞姐陳桂
      花、陳秋華稱：「沒有，他（指乙○○）死不承認阿。他
      就叫我說叫我想辦法要把他脫掉阿，不然就，對阿，就能
      弄給我的就弄給我。」顯見乙○○確已透過管道要求丙○○為乙○○脫罪，倘丙○○拒絕，則乙○○將把本件加重
      竊盜及強盜犯行，推由丙○○一人承擔。是丙○○事後翻
      異前詞，既係在受乙○○施壓之後所為，則其所證與先前
      內容迥異之共犯情節，是否為真，實有可疑，而無從逕信
      。
   3、再者，本件係甲○○遭強盜後報案，員警依據甲○○遭強
      盜之行動電話序號及通聯紀錄循線追查後，先查獲證人丙○○。經丙○○於警詢中供稱上開2 件竊盜、強盜犯行均
      係伊與乙○○所共犯後，警方始知悉乙○○亦有涉案。丙○○在被查獲當時，員警依據被害人所稱犯案之人有2 人
      之陳述，詢問丙○○另1 共犯之人為何，丙○○直接回答
      係被告乙○○，且詢問過程中均未曾提到綽號「阿欽」之
      人。員警在警詢製作筆錄時，有告知丙○○權利，並詢問
      丙○○是否請家屬到場，警詢當時丙○○之胞姐也有到場
      ，故不可能對丙○○刑求等情，業據本件查獲員警丁○○
      於本院審理中證述綦詳。查員警丁○○於本院審理中，經
      告以偽證罪之處罰後，到庭具結證述如上，以刑事責任擔
      保其證言之真實性，且丁○○與乙○○、丙○○並不相識
      ，彼此間亦無任何嫌隙，當無甘冒涉犯偽證罪之風險，僅
      為蓄意構陷乙○○之理，本院就其前開證言又查無顯著瑕
      疵，是其證述應值採信。堪認丙○○於本院審理中所證，
      其於警詢曾供稱共犯之人為「阿欽」，惟因無法取信員警
      而為警刑求，乃改口供稱乙○○為本件共犯而為不利於被
      告乙○○之供述一節，均係臨訟杜撰以維護被告之詞，洵
      無足採。
（五）至被告固辯稱其於94年11月21日案發當天，均與其女友鄒
      璦年待在家中，並未外出，故未曾參與上開犯行。惟查：
   1、證人即被告女友鄒璦年雖於95年8 月8 日檢察官訊問時具
      結證稱：「94年11月21日案發當天，乙○○都與我在家裡
      看電視，並沒有出門。」惟查：鄒璦年於同日在檢察官訊
      問中，就檢察官所訊問94年11月21日為星期幾、當天在家
      看何節目、乙○○當天穿著、當天午晚餐為何等細節，均
      答以不知或遺忘，且經檢察官訊問：「是否能肯定你們94
      年11月21日，都在家中？」時，鄒璦年搖頭不答。嗣鄒璦
      年復於95年8 月15日，以書狀向臺灣桃園地檢署陳明：「
      因94年11月21日距今已8 個多月，時間久遠，證人鄒璦年
      已記不清楚當天的事了」，此有鄒璦年所提書狀1 份在卷
      可稽。是鄒璦年就94年11月21日當天是否均與被告乙○○
      一同待在家中而未外出一情，所證前後反覆且自相矛盾。
      則鄒璦年於檢察官訊問時證稱案發當天乙○○確未外出等
      語，是否與事實相符，顯有疑義。
   2、又被告乙○○於95年7 月18日檢察官訊問時，辯稱案發當
      天並未與丙○○見面，且「我女友鄒璦年可以證明，因為
      我與她在家裡看電視」。嗣乙○○旋於次日即95年7 月19
      日在臺灣桃園看守所與女友鄒璦年會面接見時，向鄒璦年
      表示其已向法官（此處被告所稱之「法官」實為檢察官之
      誤）陳稱案發當天係與女友在家，日後法官將會傳喚鄒璦
      年開庭，並告知鄒璦年：「現在法官就會問妳說，我到底
      那一天去年，喔那一天，有沒有在家裡，還是跑去跟KK在
      一起。」。惟鄒璦年因不知悉乙○○所稱之日期究係為何
      ，而詢問乙○○：「去年幾月幾號啊？」，乙○○即答稱
      ：「他講說去年，我根本沒有跟他一起做案子，我怎麼知
      道去年幾月幾號，法官跟我講11月還是不知道幾號，他跟
      我這樣講。」，鄒璦年旋即在乙○○仍未明確告知案發日
      期之情形下，改口答稱：「那時候一直跟我在一起，而且
      那時候你也沒有去找KK啊。」乙○○並立刻附和稱：「對
      阿。而且晚上的時候，我根本沒有出門，晚上你還記得嗎
      ，那時候我們在家裡看電視，看一看後來我們就說覺了，
      後來我沒有出去了。」。嗣乙○○復於95年7 月21日再度
      與鄒璦年會面接見，並再次提醒鄒璦年：「法官說我那一
      天在哪裡，我說我在家看電視睡覺，他說誰能作證，我說
      我女朋友能作證，你懂嗎，喔，法官也問我啊，你怎麼記
      的得，就說我怎麼記得啊，那一天我在家看電視睡覺，我
      人不舒服那一天，我不只那一天在家看電視睡覺，我那天
      沒出門了，你懂嗎，我跟法官那樣講，你懂嗎。」（見本
      院96年1 月25日勘驗筆錄，本院卷一第146 頁至第149 頁
      ）。足認被告乙○○係於檢察官訊問時，先行辯稱案發當
      天與女友鄒璦年一同待在家中，嗣另利用與鄒璦年會面接
      見之機會，向鄒璦年表示已向檢察官為上開陳述。而鄒璦
      年雖不知悉乙○○所指案發時間為何，惟仍順勢附和乙○○所言，乙○○遂將期望鄒璦年於審理中證述之「我們在
      家裡看電視睡覺」、「乙○○沒有出門」等內容，直接以
      誘導之方式告知鄒璦年，並反覆以「妳懂嗎」確認鄒璦年
      是否瞭解，是被告乙○○與鄒璦年顯有溝通串證之情甚明
      。是證人鄒璦年既不知悉案發日期，於95年8 月8 日檢察
      官訊問時竟能證稱案發當日乙○○確係與鄒璦年一同待在
      住處，而所證內容復與乙○○前所告知之情節相符，益徵
      證人鄒璦年該次所證，顯係基於乙○○之指示，依據2 人
      勾串討論後之結論所為，洵無足採，而無從為有利於被告
      乙○○之認定。
二、綜上所述，本件事證明確，被告犯行洵堪認定，應予依法論
    罪科刑。
三、查被告行為前，於94年2 月2 日修正公布之刑法，已於95年
    7 月1 日施行。按行為後法律有變更者，適用行為時之法律
    ，但行為後之法律有利於行為人者，適用最有利於行為人之
    法律，現行刑法第2 條第1 項定有明文。此條規定乃與刑法
    第1 條罪刑法定主義契合，而貫徹法律禁止溯及既往原則，
    係規範行為後法律變更所生新舊法律比較適用之準據法，是
    刑法第2 條本身雖經修正，但刑法第2 條既屬適用法律之準
    據法，本身尚無比較新舊法之問題，應一律適用裁判時之現
    行刑法第2 條規定以決定適用之刑罰法律，合先敘明。又以
    本次刑法修正之比較新舊法，應就罪刑有關之共犯、未遂犯
    、想像競合犯、牽連犯、連續犯、結合犯，以及累犯加重、
    自首減輕暨其他法定加減原因（如身分加減）與加減例等一
    切情形，綜其全部罪刑之結果而為比較，最高法院95年5 月
    23日95年度第8 次刑庭會議決議可資參照。又如涉及裁量權
    行使者，須於裁量行使時，方有比較適用之問題，如易科罰
    金、易服勞役、緩刑及保安處分之宣告等。故前述一般綜合
    罪刑之結果而為比較，以決定罪刑之適用時，不就易科罰金
    等列為比較，必須已決定為緩刑、保安處分之宣告，所處之
    刑得易科罰金或易服勞役時，始就各該緩刑等部分決定其適
    用標準，此部分得予割裂適用，是為例外。就易科罰金、易
    服勞役而言，則應依修正後刑法第2 條第1 項規定，分別適
    用最有利於行為人之法律（最高法院95年度臺上字第5125
    號、第5343號、第6171號判決意旨參照）。至行為後刑法條
    文經修正，惟無有利、不利情形，應適用裁判時法（最高法
    院95年度第21次刑事庭會議參照）。經查：
（一）按刑法第51條第5 款定應執行刑之規定，於94年1 月7 日
      修正公布，並於95年7 月1 日施行，修正前刑法第51條第
      5 款規定：「宣告多數有期徒刑者，於各刑中之最長期以
      上，各刑合併之刑期以下，定其刑期。但不得逾二十年。
      」修正後刑法第51條第5 款規定：「宣告多數有期徒刑者
      ，於各刑中之最長期以上，各刑合併之刑期以下，定其刑
      期。但不得逾三十年。」經比較前述新、舊法結果，以依
      修正後刑法第2 條第1 項前段規定，適用行為時即修正前
      刑法數罪併罰之相關規定以定其應執行之刑，較有利於被
      告。綜上，比較上述修正前、後之刑罰法律，自以被告行
      為時之法律規定較有利於被告。揆諸前揭最高法院決議及
      修正後刑法第2 條第1 項之「從舊從輕」原則，綜其全部
      罪刑之結果而為比較，適用修正前之相關刑罰法律，對被
      告較為有利，自應適用被告行為時即修正前刑法相關規定
      ，作為論罪科刑之依據。
（二）另查：關於共同正犯規定部分，修正前刑法第28條規定：
      「二人以上共同實施犯罪之行為者，皆為正犯」，修正後
      則規定：「二人以上共同實行犯罪之行為者，皆為正犯」
      ，揆諸本條之修正理由係為釐清陰謀共同正犯、預備共同
      正犯、共謀共同正犯是否合乎本條規定之正犯要件，而修
      正後之規定僅限縮在「實行」概念下之共同參與行為，始
      成立共同正犯。而本案被告乙○○與證人丙○○所犯共同
      加重竊盜、強盜之犯行，均屬實行犯罪行為之正犯，本條
      之修正對被告無有利、不利情形，應逕為適用裁判時法，
      附此敘明。
四、按刑法第321 條第1 項第1 款之夜間侵入住宅竊盜罪，其所
    謂「住宅」，乃指人類日常居住之場所而言，公寓亦屬之。
    至公寓樓下之「樓梯間」，雖僅供各住戶出入通行，然就公
    寓之整體而言，該樓梯間為該公寓之一部分，而與該公寓有
    密切不可分之關係，故於夜間侵入公寓樓下之樓梯間竊盜，
    難謂無同時妨害居住安全之情形，自應成立刑法第321 條第
    1 項第1 款於夜間侵入住宅竊盜罪（最高法76年台上字第29
    72號判例要旨參照）。查被害人陳東揚所有之汽車遭竊地點
    ，係在新竹縣竹北市逸境新村94號房屋之地下停車場，此業
    據陳東揚於警詢時證述明確，而證人丙○○復證稱係與被告
    乙○○在一棟公寓之地下室竊取該車，足見被告行竊地點確
    在該棟公寓之地下室停車場無訛，雖地下停車場僅係供各住
    戶停放車輛使用，然就公寓之整體而言，該停車場可謂構成
    公寓之一部分，與公寓有密切不可分之關係，揆諸前揭判例
    要旨，被告顯係於夜間侵入住宅竊盜甚明。核被告所為，係
    犯刑法第321 條第1 項第1 款之加重竊盜罪及同法第328 條
    第1 項之強盜罪。被告就上開竊盜犯行，與丙○○有犯意聯
    絡及行為分擔，為共同正犯。又本件強盜犯行部分，雖無證
    據足資證明被告與丙○○於事前即有以開車衝撞被害人甲○○之強暴手段強盜財物之謀議，但共同正犯之犯意聯絡並不
    限於必須發生於行為前，只要行為人知悉原先行者之犯意，
    並利用其已為之行為加功於犯罪，即可令其負共同正犯之責
    任，而本件證人丙○○於事中不僅利用被告撞倒被害人之機
    會，親自實施強取被害人皮包之強盜罪構成要件行為，事後
    又參與分贓，足見丙○○於犯案時已知悉被告之強盜犯意，
    且視被告開車衝撞被害人之行為為自己實行行為之一部，是
    其就強盜罪部分與被告顯有犯意聯絡及行為分擔，亦為共同
    正犯。另參酌證人丙○○另案於本院本院95年度訴字第422
    號審理時供稱：偷車的目的是因為當天其與乙○○約好要去
    闖空門，乙○○的意思是說在闖空門之後可以方便搬運，偷
    車的目的不是要去強盜，搶甲○○皮包之犯行並不在其與乙○○竊車之前原先擬定的計畫內等語（見本院95年5 月3 日
    審判筆錄第19、22頁），足見被告乙○○之強盜犯行顯係臨
    時起意，與其竊車之行為並無方法、目的或原因、結果之牽
    連關係，而係犯意各別、行為有異之二獨立犯行，應分論併
    罰之，公訴意旨認上開二罪具有牽連關係，容有誤會。爰審
    酌被告乙○○與共犯之人丙○○於夜間侵入住宅竊取陳東陽
    所有之自用小客車，對該處住戶之生活安寧造成嚴重危害，
    復駕車衝撞被害人甲○○，至被害人倒地不能抗拒，而由丙○○強行扯斷被害人皮包肩帶，強盜皮包得手，犯罪手段惡
    劣，對被害人所造成之身心傷害非輕，兼衡其所竊得汽車之
    價值、行搶所得之財物多寡，及犯後矢口否認犯行、設詞飾
    卸，復於羈押期間仍透過證人即其女友鄒璦年試圖勾串共犯
    之人丙○○以飾卸其責等一切情狀等一切情狀，各量處如主
    文所示之刑，並定其應執行刑。被告乙○○用以行竊車牌號
    碼ML-2406 號自用小客車之鑰匙1 把並未扣案，且除共犯之
    人丙○○於其所涉強盜案件之供述外，別無證據證明該鑰匙
    1 把為乙○○所有，況且丙○○於本院審理時，復改稱被告
    並未共同行竊云云，前後供述不一，且該鑰匙1 把亦非違禁
    物，爰不予宣告沒收。
據上論斷，應依刑事訴訟法第299 條第1 項前段，修正後刑法第
2 條第1 項、第28條、刑法第第321 條第1 項第1 款、第328 條
第1 項、修正前刑法第51條第5 款，判決如主文。
本案經檢察官薛植和到庭執行職務。
中　　華　　民　　國　　96　　年　　5 　　月　　14　　日
                刑事第二庭審判長法  官尹  良
                                法  官鄭吉雄
                                法  官林蕙芳
以上正本證明與原本無異。
如不服本判決，應於判決送達後10日內向本院提出上訴狀（應附
繕本），上訴於臺灣高等法院。
　　　　　　　　　　　　　　　  書記官　李佩玲
中　　華　　民　　國　　96　　年　　5 　　月　　24　　日
附錄論罪科刑依據之法條：
中華民國刑法第321條（加重竊盜罪）
犯竊盜罪而有左列情形之一者，處 6 月以上、 5 年以下有期徒
刑：
一  於夜間侵入住宅或有人居住之建築物、船艦或隱匿其內而犯
    之者。
二  毀越門扇、牆垣或其他安全設備而犯之者。
三  攜帶兇器而犯之者。
四  結夥三人以上而犯之者。
五  乘火災、水災或其他災害之際而犯之者。
六  在車站或埠頭而犯之者。
前項之未遂犯罰之。
